【裁判字號】    98,交聲,26
【裁判日期】    980123
【裁判案由】    聲明異議
【裁判全文】
臺灣嘉義地方法院交通事件裁定          98年度交聲字第26號
原處分機關  交通部公路總局嘉義區監理所嘉義市監理站
異  議  人
即受處分人  甲○○
上列受處分人因違反道路交通管理處罰條例事件，對於交通部公
路總局嘉義區監理所嘉義市監理站中華民國97年12月30日所為之
裁決處分（處分案號：嘉監義裁字第裁76－Ｌ00000000號）聲明
異議，本院裁定如下：
    主  文
原處分關於罰鍰部分撤銷。
前項撤銷部分，甲○○應處罰鍰新臺幣參萬玖仟伍佰元。
    理  由
一、原處分意旨略以：本件異議人即受處分人甲○○於民國96年
    8月21日凌晨1時52分許，駕駛車牌號碼WA－3336號自用小客
    車，行經嘉義市○○路與永安街口時，經警查獲測得異議人
    吐氣所含酒精濃度為每公升0.76毫克，超過0.55毫克以上，
    並以其酒精濃度超過規定標準製單舉發，而於97年12月30日
    依道路交通管理處罰條例第35條第1項第1款等規定，裁處異
    議人罰鍰新臺幣（下同）4萬9,500元等處分。
二、聲明異議意旨略以：異議人因本件飲酒駕車行為，業經檢察
    官緩起訴處分確定在案，並已履行緩起訴處分之附帶條件向
    指定之公益團體支付1萬元完畢，基於一事不二罰原則，就
    罰鍰4萬9,500元之處分部分應撤銷免罰，為此聲明異議等語
    。
三、按汽車駕駛人飲用酒類後，其吐氣所含酒精濃度超過每公升
    0.25毫克以上者，不得駕車，為道路交通安全規則第114條
    第2款所明訂。復按汽車駕駛人駕駛汽車經測試檢定酒精濃
    度超過規定標準者，處1萬5千元以上6萬元以下罰鍰，並當
    場移置保管該汽車及吊扣其駕駛執照1年，道路交通管理處
    罰條例第35條第1項第1款定有明文。汽車駕駛人有同條例第
    35條第1項、第3項或第4項之情形，同時違反刑事法律者，
    經移置保管汽車之領回，不受第85條之2第2項，應同時檢附
    繳納罰鍰收據之限制；前項汽車駕駛人，經裁判確定處以罰
    金低於本條例第92條第3項所訂最低罰鍰基準規定者，應依
    本條例裁決繳納不足最低罰鍰之部分，道路交通管理處罰條
    例第35條第7項、第8項亦分別定有明文。再同條例第24條第
    1項並規定：汽車駕駛人，有第35條第1項規定之情形者，應
    接受道路交通安全講習。
四、經查：
  (一)異議人酒後駕駛上揭自用小客車，於前揭時、地經警測得其
    吐氣所含酒精濃度為每公升0.76毫克，並經警舉發「酒後駕
    車」違規，嗣經臺灣嘉義地方法院檢察署檢察官於96年9月1
    8日以96年度偵字第6730號為緩起訴處分，緩起訴期間為1年
    ，異議人並應於緩起訴確定後2個月內向財團法人臺灣兒童
    暨家庭扶助基金會嘉義分事務所支付1萬元，且經臺灣高等
    法院臺南分院檢察署於96年10月9日以96年度上職議字第313
    9號處分書駁回再議確定，異議人並已依檢察官之命令履行
    上開條件完畢等情，有交通部公路總局嘉義區監理所嘉義市
    監理站嘉監義裁字第裁76－Ｌ00000000號裁決書、上開緩起
    訴處分書、處分書、臺灣高等法院被告前案紀錄表各1份等
    附卷足憑。又異議人具狀聲明異議亦自承有上揭酒後駕車之
    行為，是異議人酒後吐氣所含酒精濃度超過規定標準駕駛動
    力交通工具而為警查獲之事實，堪以認定。
  (二)按95年2月5日生效之行政罰法第26條第1項規定，一行為同
    時觸犯刑事法律及違反行政法上義務規定者，依刑事法律處
    罰之。但其行為應處以其他種類行政罰或得沒入之物而未經
    法院宣告沒收者，亦得裁處之。究其立法目的，一行為同時
    觸犯刑事法律及違反行政法上義務規定時，由於刑罰與行政
    罰同屬對不法行為之制裁，而刑罰之懲罰作用較強，故依刑
    事法律處罰，即足資警惕時，實無一事二罰再處行政罰之必
    要，且刑事法律處罰，由法院依法定程序為之，較符合正當
    法律秩序，應予優先適用，但罰鍰以外之沒入或其他種類行
    政罰，因兼具維護公共秩序之作用，為達行政目的，行政機
    關仍得併予裁處。
  (三)本件異議人上開酒駕行為，經檢察官依刑事訴訟法第253條
    之2第1項第4款規定為緩起訴處分，並命異議人向公益團體
    捐款，異議人係履行檢察官為緩起訴處分命令，此等命令名
    義上雖非刑罰，但仍是一種特殊處遇措施，造成異議人之財
    產減少，性質上亦屬干預人民自由之處分，與刑事制裁無異
    ，實質上為刑事處罰。故檢察官為緩起訴處分並命向公益團
    體捐款者，其捐款解釋上亦屬道路交通安全管理處罰條例第
    35條第8項所規定之罰鍰，監理機關雖不得再為行政裁處，
    惟若行為人所支付之緩起訴處分金，未達道路交通管理處罰
    條例第92條第3項所定最低罰鍰基準規定者，依該條例第35
    條第8項之規定，即須補繳不足最低罰鍰之部分，始為適法
    。參諸違反道路交通管理事件統一裁罰基準表之規定，對於
    駕駛人駕駛汽車，而其吐氣所含酒精濃度超過每公升0.55毫
    克以上，其最低應納罰鍰之數額為4萬9,500元。本件異議人
    在刑事部分，業經檢察官為緩起訴處分，並經檢察官命向公
    益團體支付1萬元，顯不足4萬9,500元之最低罰鍰。依上規
    定，本件異議人行政罰罰鍰部分，應於扣除上開1萬元後，
    處以3萬9,500元罰鍰。
五、綜上所述，原處分疏未將異議人因本件經檢察官緩起訴處分
    而向公益團體繳納捐款之1萬元部份予以扣除，因而裁處受
    處分人罰鍰4萬9,500元，容有未洽。是異議人請求撤銷全部
    罰鍰之處分，雖無理由，惟原處分就罰鍰部分既有上開可議
    之處，自應由本院將原處分關於罰鍰部分撤銷，另為主文第
    2項之諭知。至原處分機關裁處受處分人施以道安講習部分
    ，未經受處分人聲明異議，業已確定，不在異議範圍，附此
    敘明。
據上論斷，應依道路交通管理處罰條例第87條第2項，道路交通
案件處理辦法第20條前段，裁定如主文。
中    華    民    國    98    年    1     月    23    日
                  交通法庭  法  官  吳育霖
上列正本證明與原本無異。
如不服本裁定，應於裁定送達後5日內向本院提出抗告狀（應附
繕本）。
中    華    民    國    98    年    1     月    23    日
                            書記官  林美芳


司法院資訊處製作；財團法人民間司法改革基金會備份。
